臺灣臺南地方法院刑事判決
109年度簡上字第198號
上  訴  人  
即  被  告 林忠貴


上列被告因違反毒品危害防制條例案件，不服本院中華民國109
年5 月12日第一審刑事簡易判決（聲請簡易判決處刑書案號：10
8年度毒偵字第3077號），提起上訴，本院管轄之第二審合議庭
自為第一審判決如下：
    主  文
原判決撤銷。
本件公訴不受理。
    理  由
一、聲請簡易判決處刑意旨略以：被告林忠貴基於施用第二級毒
    品之犯意，於民國108年12月2日晚上11時許，在臺南市○○區
    ○○○00號住處，以將甲基安非他命置入玻璃球燒烤吸食煙霧
    之方式，施用第二級毒品甲基安非他命1次。嗣經警於108年
    12月3日晚上6時許，持法院法官核發之搜索票前往上址執行
    搜索查獲，當場扣得吸食器1組、玻璃球1個、殘渣袋2個、
    分裝勺1支、分裝袋1包，另徵得其同意採集尿液送驗後，結
    果呈安非他命、甲基安非他命陽性反應，因認被告涉犯毒品
    危害防制條例第10條第2項施用第二級毒品罪嫌等語。
二、按起訴之程序違背規定者，應諭知不受理之判決，並得不經
    言詞辯論為之，刑事訴訟法第303 條第1 款、第307 條分別
    定有明文，且依同法第364 條規定，於第二審之審判準用之
    。又此所稱之起訴程序違背規定，係指檢察官提起公訴之訴
    訟行為於程序上有違法律之規定而言。而提起公訴之訴訟行
    為是否於程序上有違法律規定，原則上固以起訴時所存在之
    事項及法律規定為判斷，惟檢察官起訴後始發生之情事變更
    事由，致法院不能為實體審理者，亦屬「起訴之程序違背規
    定」（最高法院109年度台上字第3826號判決意旨參照）。 
    。
三、又按被告行為後，毒品危害防制條例關於犯同條例第10條施
    用第一、二級毒品罪應如何處理第20條、第23條等規定，已
    於109年1月15日修正公布，並於同年7月15日生效施行。而
    依同條例第35條之1第2款規定，於上述法條施行前犯施用第
    一、二級毒品罪者，於上述法條施行後，審判中案件應由法
    院依修正後的規定處理。又依修正後同條例第20條第1、2 
    、3項、第23條第1、2項等規定，非觀察、勒戒或強制戒治
    執行完畢釋放後3年內（修正前規定為5年內）再犯施用第一
    、二級毒品罪者，檢察官應聲請法院裁定令被告入勒戒處所
    觀察、勒戒，經觀察、勒戒後，認無繼續施用毒品傾向者，
    應即釋放，並由檢察官為不起訴處分；認有繼續施用毒品傾
    向者，檢察官應聲請法院裁定令被告入戒治處所強制戒治，
    並於強制戒治期滿後，由檢察官為不起訴處分。如果檢察官
    未依上述規定處理，反而對被告提起公訴或聲請簡易判決處
    刑，其起訴程序即屬違背規定。
四、撤銷改判之理由：
  ㈠原審經詳細調查後，以本件被告犯罪之事證明確，予以論罪
    科刑，固非無見。惟查，被告前因施用毒品案件，經本院以
    93年度毒聲字第737號裁定送觀察、勒戒後，認無繼續施用
    毒品之傾向，而於93年9 月13日釋放出所而執行完畢；而被
    告其後雖有再因施用毒品案件，多次經法院判處罪刑確定及
    執行完畢之紀錄，但迄今均無再受觀察、勒戒或強制戒治之
    情形，有臺灣高等法院被告前案紀錄表在卷可按。檢察官起
    訴被告本件施用第二級毒品之時間為108 年12 月2日晚上11
    時許，距被告最近一次觀察、勒戒執行完畢釋放即93年9 月
    13日，已逾3年，核屬毒品條例第20條第3 項所規定之「3年
    後再犯」，不因被告於其間曾先後多次因犯施用毒品罪，經
    起訴、判刑或執行而受影響。揆諸前開說明，本件於本次毒
    品危害防制條例修正施行後，應由檢察官重啟處遇程序，不
    得對被告追訴處罰，檢察官前所為之聲請簡易判決處刑，因
    上開法律規定與實務見解改變之情事變更事由，其程序即屬
    違背規定，依刑事訴訟法第303條第1款規定，自應諭知不受
    理判決。
  ㈡原審未及適用而為罪刑之宣告，於法容有未合。被告以此上
    訴為有理由，自應由本院將原判決撤銷，改諭知不受理判決
    ，並不經言詞辯論為之。
五、末按，檢察官聲請以簡易判決處刑之案件，經法院認為有刑
    事訴訟法第451 條之1 第4 項但書之情形者，應適用通常訴
    訟程序審判之，同法第452 條定有明文。又按對於簡易判決
    之上訴，準用刑事訴訟法第3 編第1 章及第2 章之規定，管
    轄第二審之地方法院合議庭受理簡易判決上訴案件，應依通
    常程序審理。其認案件有刑事訴訟法第452 條之情形者，應
    撤銷原判決，逕依通常程序為第一審判決，法院辦理刑事訴
    訟簡易程序案件應行注意事項第14項亦有明文。本件原審依
    檢察官之聲請，對被告論罪科刑，經本院撤銷原判決，改判
    被告公訴不受理，已如前述，足認檢察官聲請簡易判決處刑
    為不適當，而有刑事訴訟法第451 條之1 第4 項但書第3 款
    之情形，揆諸前揭規定，應由本院合議庭逕依通常程序審理
    後，自為第一審判決，檢察官如不服本判決，仍得於法定上
    訴期間內，向管轄之第二審法院提起上訴，附此敘明。
據上論斷，應依刑事訴訟法第455 條之1 第1項、第3項、第452 
條、第369條第1項前段 、第364條、第303條第1款、第307條，
判決如主文。
本案經檢察官周盟翔聲請簡易判決處刑，檢察官蘇榮照、謝欣如
到庭執行職務。 
中　　華　　民　　國　　110 　年　　2 　　月　　 9　　日
                  刑事第九庭  審判長法  官  梁淑美
　　　　　　　　　
　　　　　　　　　                  法  官  鍾邦久
　　　　　　　　　
　　　　　　　　　                  法  官  陳品謙
以上正本證明與原本無異。
如不服本判決應於收受本判決後20日內向本院提出上訴書狀，並
應敘述具體理由。其未敘述上訴理由者，應於上訴期間屆滿後20
日內向本院補提理由書狀（均須按他造當事人之人數附繕本）「
切勿逕送上級法院」。
  　　　　　　　　　　　　　　　　　書記官  張鈞雅
中　　華　　民　　國　　110 　年　　2 　　月　　9 　　日